臺灣高雄地方法院民事判決　　　　　　100年度重訴字第254號
原　　　告　尤美惠　
訴訟代理人　石繼志律師
　　　　　　王維毅律師
　　　　　　邱超偉律師
被　　　告　邱木生　
上列當事人間請求損害賠償事件，原告提起刑事附帶民事訴訟，
經本院刑事庭移送民事庭審理，本院於中華民國100 年11月2 日
言詞辯論終結，判決如下：
  主  文
被告應給付原告新台幣壹佰陸拾伍萬玖仟貳佰玖拾捌元，及自民
國九十九年十月九日起，至清償日止，按週年利率百分之五計算
之利息。
原告其餘之訴駁回。
本判決第一項於原告以新台幣伍拾伍萬元供擔保後得假執行。
原告其餘假執行之聲請駁回。
  事實及理由
一、原告主張：兩造原為同居關係，被告於民國99年4 月19日下
    午7 時許，因酒後與原告發生爭執，竟毆打原告頭部，並以
    手掐住原告脖子，致原告受有頭部外傷、右眼球鈍挫傷併前
    房積血與結膜撕裂傷、頸部掐傷、雙膝擦傷等傷害，原告傷
    勢經高雄榮民總醫院診斷為右眼無光感，已喪失一目之視能
    ，被告之重傷害行為則經本院刑事庭99年度訴字第1692號判
    決，處以有期徒刑3 年4 月，嗣經上訴，經台灣高等法院高
    雄分院駁回上訴確定在案，而原告因傷業已支出醫療費用新
    台幣（下同）37,296元，又原告右眼失明，左眼視力僅餘0.
    6 ，屬殘廢等級第8 級，勞動能力喪失比例為65.52 ％，以
    原告現年計算至65歲退休止，並以最低基本工資17,280元計
    算及依霍夫曼計算法扣除中間利息，原告即因減少勞動能力
    而受有2,230,368 元薪資損害，另原告因本件傷害事故精神
    受有重大痛苦，亦得請求被告給付精神慰撫金4,857,027 元
    ，原告爰依民法第184 條第1 項前段、第193 條第1 項、第
    195 條第1 項之規定，聲明求為判決：(一)被告應給付原告
    7,124,691 元，及自起訴狀繕本送達翌日起至清償日止，按
    年息5 ％計算之利息。(二)原告願供擔保，請准宣告假執行。
二、被告則以：對原告主張因被告傷害行為，致原告受有上開重
    傷害結果，原告因而受有醫療費用支出、工作能力喪失等結
    果無意見，但原告所請求之精神慰撫金顯屬過高，且被告收
    入有限，實無力負擔高額賠償金額，本件原告主張為無理由
    等語，爰聲明求為判決駁回原告之訴等語。
三、兩造爭執及不爭執事項：
  (一)不爭執部分：
    1.被告於民國99年4 月19日下午7 時許，因酒後與原告發生
      爭執，進而毆打原告，致原告受有頭部外傷、右眼球鈍挫
      傷併前房積血與結膜撕裂傷、頸部掐傷、雙膝擦傷等傷害
      ，原告傷勢經高雄榮民總醫院診斷為右眼無光感，已喪失
      一目之視能，左眼視力僅餘0.6 等重傷害結果，上開行為
      經本院刑事庭99年度訴字第1692號判決處有期徒刑3 年4
      月，嗣經臺灣高等法院高雄分院刑事庭100 年上訴字第88
      1 號判決駁回上訴確定。
    2.原告因傷業已支出醫療費用37,296元；且原告右眼失明，
      左眼視力僅餘0.6 ，勞動能力喪失程度已達65.52 ％，並
      以原告現年計算至65歲退休止，以最低基本工資17,280元
      計算勞動能力減損金額。
    3.兩造原為同居關係，對於彼此陳報之學、經歷不爭執。
  (二)爭執部分：原告所請求之精神慰撫金應以若干為適當？
四、經查：
  (一)按因故意或過失，不法侵害他人之權利者，負損害賠償責任
    ；不法傷害他人之身體或健康者，對於被害人因此喪失或減
    少勞動能力，或增加生活上需要時，應負損害賠償責任；不
    法侵害他人之身體、健康、名譽、自由、信用、隱私、貞操
    ，或不法侵害其他人格法益而情節重大者，被害人雖非財產
    上之損害，亦得請求賠償相當之金額，民法第184 條第1項
    前段、第193 條第1 項、第195 條第1 項分別定有明文。被
    告因上開事故而毆打原告，係故意不法侵害原告之身體、健
    康，並致其受有重傷害結果，揆之上開規定，自應負侵權行
    為損害賠償責任。玆審酌原告之各項請求如下：
    1.醫療費用部分：
      原告因系爭事件而支出醫療費用合計為37,296元，有原告
      提出之國軍高雄總醫院附設民眾診療服務處、行政院國軍
      退除役官兵輔導委員會高雄榮民總醫院（下稱高雄榮民總
      醫院）、財團法人恆春基督教醫院、安泰醫療社團法人安
      泰醫院、財團法人義大醫院醫療費用收據或住院收據等在
      卷可憑，堪認此部分之支出，確屬實在，應予准許。
    2.勞動能力減損部分：
      按依民法第193 條第1 項命加害人一次支付賠償總額，以
      填補被害人所受喪失或減少勞動能力之損害，應先認定被
      害人因喪失或減少勞動能力而不能陸續取得之金額，按其
      日後本可陸續取得之時期，各照霍夫曼式計算法，扣除依
      法定利率計算之中間利息，再以各時期之總數為加害人一
      次所應支付之賠償總額，始為允當，此有最高法院22年上
      字第353 號判例可資參照。次按勞工未年滿65歲者，雇主
      不得強制其退休，勞動基準法第54條第1 款定有明文，是
      以一般人勞動能力至少可延續至65歲。查，原告係59年3
      月10日出生，於本案傷害行為發生時，年滿40歲又1 個月
      ，其主張右眼失明，左眼視力僅餘0.6 ，勞動能力喪失程
      度已達65.52 ％，以原告現年計算至65歲退休止，並以最
      低基本工資17,280元計算損害金額等節，俱為被告所不爭
      執，復有高雄榮民總醫院100 年8 月17日函暨所附病歷資
      料函覆表（見本院100 年度重訴字第254 號卷【下稱本院
      卷】第39頁、第40頁）、高雄榮民總醫院診斷證明書（見
      本院99年度附民字第557 號卷第25頁）在卷可參，應認原
      告請求依最低基本工資及自系爭事件發生時起即40歲又1
      個月至65歲止計約24年11月（即共299 月）之勞動年數所
      受損害，核屬於法有據。故依霍夫曼計算法扣除中間利息
      計算，原告所喪失之勞動能力損失為2,201,603 元（計算
      方式為：17,280×194.00000000【此為應受扶養299 月之
      霍夫曼係數，小數點以下四捨五入】×65.52%＝2,201,60
      3 ，元以下四捨五入），逾此部分之請求，則屬無據。
    3.精神慰撫金部分：
      按慰藉金之賠償須以人格權遭遇侵害，使精神上受有痛苦
      為必要，其核給之標準固與財產上損害之計算不同，然非
      不可斟酌雙方身份資力與加害程度，及其他各種情形核定
      相當之數額（最高法院51年台上字第223 號判例意旨參照
      ）。查兩造原為同居關係，原告因受被告酒後毆打而受有
      前開傷害，經治療後，仍遺有右眼失明、左眼視力僅餘0.
      6 等重傷害結果，而兩造既為親密之同居關係，本應相互
      扶持照顧、尊重，縱然發生爭執，亦應本諸理性，尊重他
      人之生命、身體等自由；詎被告因酒後與原告發生爭執，
      即恃其體能上之優勢傷害原告，而不法侵害原告之身體，
      造成原告前述之傷害，其身體及精神上當受有相當程度之
      痛苦，是以揆諸首揭規定，原告主張被告所為已侵害其人
      格法益而情節重大，應賠償其非財產上之損害等語，應屬
      可採。又原告係59年3 月10日出生，於本案傷害行為發生
      時，年約40歲，學歷為恆春國中畢業、待業中，平時受被
      告扶養，於屏東縣營造業同業工會投保勞工保險薪資為18
      ,300元，惟並無實際工作，名下有坐落於屏東縣恆春鎮合
      計價值為134,505 元之土地及房屋各1 筆，另有已無殘值
      之汽車1 輛；被告係47年1 月8 日出生，於本案發生時，
      年約52歲，學歷為國中畢業，在冠德電器工程有限公司服
      務10多年，擔任公司員工，年薪約470,000 元，名下有坐
      落於高雄市美濃區合計價值為347,579 元之房屋2 筆及土
      地1 筆，另有汽車1 輛已無殘值，並有兩造97至99年之稅
      務電子閘門財產所得調件明細表在卷（見本院卷第19-1頁
      之密封資料）可憑，堪認兩造學歷大致相當，被告略年長
      於原告，惟被告之生產力、社會工作能力條件、資產均優
      於原告；並參兩造同居期間長達5 年之久，平日由被告供
      應原告之日常生活經濟開銷，而被告於案發當時，並意圖
      自殺，其內心亦顯然受到極大之傷害，此亦有兩造之警詢
      、偵查筆錄、楠梓分局楠梓派出所巡佐職務報告、高雄市
      政府社會局家庭暴力及性侵害防治中心危險評估量表等在
      卷可查（見99年度偵字第13918 號影卷第5 頁、第6 頁至
      第7 頁、第14頁）。爰審酌兩造前述學歷、身分、地位、
      經濟狀況及原告所受傷勢、兩造之關係與平日相處情形、
      案發當時兩造之心理狀況，暨原告自99年4 月19日受傷起
      迄今，尚未自被告處獲得賠償，亦增加原告所受精神痛苦
      等一切情狀，認原告請求被告賠償非財產上損害，以500,
      000 元為適當，逾此部分之請求，即屬無據。
    4.另按國家於支付犯罪被害補償金後，於補償金額範圍內，
      對犯罪行為人或依法應負償責任之人有求償權。犯罪被害
      人保護法第12條第1 項定有明文。揆諸上開規定之意旨，
      乃因犯罪行為所造成之損害，原應由犯罪行為人或其他依
      法應負賠償責任之人負責賠償，至國家所支付之補償，係
      基於社會安全考量，使被害人或其遺屬能先行獲得救濟，
      然為避免被害人或其遺屬獲有雙重賠償之不當利得，若被
      害人或遺屬已依犯罪被害人保護法之規定申請犯罪被害補
      償金，該部分金額之求償權，自應法定移轉予國家，是被
      害人或遺屬就該部分，自不得再重複向依法應負損害賠償
      責任之人請求。查原告因被告所為本件傷害行為後，曾向
      台灣高雄地方法院檢察署申請重傷補償金，並經該檢察署
      犯罪被害人補償審議委員會決定補償1,079,601 元之情，
      有原告100 年9 月23日之準備書狀、該審議委員會100 年
      度補審字第8 號決定書附卷可憑（本院卷第53頁、第65頁
      至第70頁），是依諸前開說明，原告請求上訴人賠償之金
      額，自應扣除該已領取之補償金額1,079,601 元。
    5.基上，原告得請求所增加生活費用之支出37,296元、減少
      勞動能力損害為2,201,603 元及慰撫金500,000 元合計2,
      738,899 元，扣除已領取之重傷補償金1,079,601 元，原
      告所得請求之數額為1,659,298 元，逾此請求之部分，則
      無理由，應予駁回。
  (二)末按給付無確定期限者，債務人於債權人得請求給付時，經
    其催告而未為給付，自受催告時起，負遲延責任。其經債權
    人起訴而送達訴狀，或依督促程序送達支付命令，或為其他
    相類之行為者，與催告有同一之效力；遲延之債務，以支付
    金錢為標的者，債權人得請求依法定利率計算之遲延利息；
    應付利息之債務，其利率未經約定，亦無法律可據者，週年
    利率為百分之5 ，民法第229 條第2 項、第233 條第1 項前
    段、第203 條分別定有明文。本件係屬侵權行為損害賠償之
    債，自屬給付無確定期限者，且係以支付金錢為標的，則依
    民法第第229 條第2 項規定，原告就被告應給付之前開金額
    部分，併請求自被告受催告之起訴繕本送達之翌日即99年10
    月9 日起（見本院卷第52頁）至清償日止，按週年利率5%計
    算之利息，即屬有據，應予准許。
五、綜上所述，原告依侵權行為法律關係，請求被告給付1,659,
    298 元及上開法定遲延利息，為有理由，應予准許，逾此部
    分之請求，不應准許，應予駁回。又原告陳明願供擔保，聲
    請宣告假執行，就原告勝訴部分，經核於法尚無不合，爰酌
    定相當之擔保金額宣告之。至原告其餘假執行之聲請，因該
    部分之訴業經駁回，其假執行之聲請亦失所附麗，應併予駁
    回。
六、本件屬刑事附帶民事訴訟案件，原告並未繳納裁判費，且無
    送達費或鑑定費等裁判外訴訟費用問題，爰不為訴訟費用負
    擔之諭知，又本件事證已臻明確，兩造其餘陳述及攻擊防禦
    方法經本院斟酌後認均不影響本判決之結果，爰不再逐一詳
    予論述，均附此敘明。
七、據上論結，本件原告之訴為一部有理由，一部無理由，依民
    事訴訟法第390 條第2 項，判決如主文。
中    華    民    國  100     年    11    月    16    日
                  民事第六庭 法  官  呂明燕
以上正本係照原本作成。
如對本判決上訴，須於判決送達後20日內向本院提出上訴狀。如
委任律師提起上訴者，應一併繳納上訴審裁判費。
中    華    民    國  100     年    11    月    16    日
                             書記官  李柏親